臺灣高等法院臺南分院刑事裁定
111年度抗字第213號
抗  告  人  
即  被  告  釋覺海



上列抗告人即被告因詐欺案件，不服臺灣嘉義地方法院中華民國
111年2月24日所為交付審判之裁定（110年度聲判字第24號），
提起抗告，本院裁定如下：
    主  文
抗告駁回。
    理  由
一、原裁定關於抗告人即被告釋覺海交付審判部分詳如附件一所
    載。
二、抗告意旨詳如附件二之刑事抗告理由一、二、三狀所載。
三、按刑事訴訟法第258條之1規定聲請人得向法院聲請交付審判
    ，係對於「檢察官不起訴或緩起訴裁量權」制衡之一種外部
    監督機制，法院僅就檢察官所為不起訴或緩起訴之處分是否
    正確加以審查，以防止檢察機關濫權。法院為交付審判之裁
    定時，視為案件已提起公訴，刑事訴訟法第258條之3第4項
    定有明文。是法院裁定交付審判，即如同檢察官提起公訴使
    案件進入審判程序。而法院裁定交付審判之前提，須依偵查
    卷內所存證據，或依刑事訴訟法第258條之3第3項為必要之
    調查後，確已符合同法第251條第1項規定「足認被告有犯罪
    嫌疑」之檢察官應提起公訴之情形，亦即該案件已經跨越起
    訴門檻，即得准許。再刑事訴訟法第251條第1項係規定：「
    檢察官依偵查所得之證據，足認被告有犯罪嫌疑者，應提起
    公訴。」，此所謂「有犯罪嫌疑」之起訴條件，並不以被訴
    之被告將來經法院審判結果確為有罪判決為必要，與同法第
    301條第1項前段規定：「不能證明被告犯罪者應諭知無罪之
    判決。」不同。即以檢察官起訴或經被害人自訴之被告，經
    法院綜合全案調查之證據審判結果，認為現有犯罪嫌疑之證
    據尚不足以證明其成立犯罪，而諭知其無罪之情形，係屬不
    同之訴訟程序層次架構（最高法院94年度台上字第4549號判
    決意旨參照）。是法院依偵查卷現存之證據，或為必要之調
    查後，認被告犯罪嫌疑之程度已足提起公訴時，即得裁定准
    許交付審判，然法院准許交付審判後，仍須經審判程序合法
    調查證據後，始能決定被告是否成立犯罪，非謂法院准許案
    件交付審判即認定被告有罪，只能說存有犯罪嫌疑而已。
四、經查：
㈠、原裁定認原不起訴處分及駁回再議處分有諸多違誤之處；依
    據證人紀沂婕當場之觀察，參以抗告人釋覺海願意背負連帶
    保證人之責任、抗告人釋覺海於核貸當日隨同聲請人即告訴
    人黃秀鳳（下稱聲請人）至各行庫奔波、聲請人於核貸當日
    即在與其自身無地緣關係之嘉義全數領出，另徵以由聲請人
    自己從嘉義攜回上開鉅款至臺北之疑竇之處等節，予以綜合
    評價，均足認聲請人於當日提領之新臺幣（下同）700萬元
    ，應係交與抗告人釋覺海；又經綜合評價聲請人之告訴意旨
    、聲請人當時申請貸款之用途、抗告人釋覺海為何擔任連帶
    保證人、聲請人何以尚未尋覓營業處所即急於核貸、取得非
    真正營業之估價單、核貸當日聲請人何以甘冒不便捷或安全
    風險在嘉義全數領出、核貸當日抗告人釋覺海為何陪同聲請
    人奔波周折、證人紀沂婕於聲請人領款時之見聞、抗告人釋
    覺海何以於聲請人核貸後約2週即購置房產，乃至於聲請人
    於民國107年間與同案被告戴素貞之LINE訊息內容等，均可
    推認本件頗有推敲之處，聲請人告訴意旨當非無據；復綜合
    各情，認抗告人釋覺海利用聲請人對於宗教及其之虔誠信仰
    ，許以聲請人開民宿、做糕點、多餘空間做道場弘養佛法之
    願景，於聲請人誤信而陷於錯誤後，將本件核貸之700萬元
    交與抗告人釋覺海，抗告人釋覺海即充為購買嘉義市○○路之
    房產，與當時許以聲請人之上開計畫，全不相符，足見抗告
    人釋覺海確係利用聲請人對於宗教信仰之虔誠，誤信其如空
    中樓閣般之計畫，陷於錯誤後，進而交付上開700萬元財物
    與抗告人釋覺海，要屬明灼。原裁定因認抗告人釋覺海涉犯
    刑法第339條第1項詐欺取財罪嫌，犯罪嫌疑之程度已足提起
    公訴，而裁定准許交付審判，已詳敘認定之理由及依憑之證
    據，其認事用法，並無違誤，經核並無不合。
㈡、抗告意旨以聲請人與抗告人釋覺海於107年2月1日LINE訊息内
    容記載：「師父吉祥：湛觀（即聲請人）願把700萬其中的1
    00萬供養佈施給覺海襌寺，這700萬利息湛觀續繳，湛觀的
    能力也只能可以這樣。將來擴展生意的營利10%佈施供養覺
    海襌寺。當有一定的規模我會請一個會計。湛觀在○○已看中
    一個點，應該是佛祖的安排吧！我問好了，租金3萬一天人
    潮約有900個人。湛觀準備年後要進行。但差臨門一腳，資
    金的準備。」（見他卷第23頁），足證聲請人106年間取得7
    00萬元係為擴展生意而使用，700萬元仍在聲請人處，其才
    會稱：「願把700萬其中的100萬供養佈施給覺海襌寺」云云
    。惟依前揭㈠之說明，再佐以證人方璿卿於警詢中證述：一
    開始伊並不知道黃秀鳳與釋覺海有何糾紛，後來因為釋覺海
    帶黃秀鳳的兒子劉承翰到伊等的精舍，在伊的面前斥喝劉承
    翰說：「你媽一直要向我要回700萬，我是不可能歸還，布
    施就布施，為什麼要還。」等語（見偵續卷一第197頁），
    亦足證被告釋覺海曾自承向聲請人取得700萬元，況綜觀上
    開LINE訊息之全文及聲請人亦表明「但差臨門一腳，資金的
    準備」，是尚難以上開LINE訊息遽認700萬元仍在聲請人處
    。至其餘抗告意旨所述，均屬是否足以證明其犯罪存否之爭
    執，是否有理、可信，仍須經過開啟交付審判後的調查、審
    理及辯論程序始能辨明，非一望即能明顯排除抗告人釋覺海
    涉犯前揭罪嫌，原審裁定交付審判所持之理由既然已經跨越
    起訴門檻，則抗告人釋覺海其他無罪答辯的理由，僅能留待
    日後審理程序的攻防，無法使本院撤銷原審准予交付審判之
    裁定。是抗告意旨所述，均非可採。
五、綜上所述，抗告人釋覺海提起抗告，指摘原裁定不當，為無
    理由，應予駁回。　　
據上論斷，依刑事訴訟法第412條，裁定如主文。　　
中　　華　　民　　國　　111 　年　　4 　　月　　28　　日
                  刑事第四庭    審判長法　官  郭玫利
                                      法　官  曾子珍
                                      法　官  陳金虎
以上正本證明與原本無異。
不得再抗告。
　　　　　　　　　　　　　　　　　　　書記官  蘇文儀　　
中　　華　　民　　國　　111 　年　　4 　　月　　28　　日